【裁判字號】    97,建,94
【裁判日期】    971231
【裁判案由】    給付工程款
【裁判全文】
臺灣臺北地方法院民事判決                97年度建字第94號
原      告  興松有限公司
法定代理人  甲○○
訴訟代理人  鄭  穎律師
            黃雅俞律師
被      告  交通部台灣鐵路管理局
法定代理人  乙○○
訴訟代理人  丙○○律師
            尹純孝律師
上列當事人間請求給付工程款事件，本院於民國97年12月18日言
詞辯論終結，判決如下：
    主  文
原告之訴及假執行之聲請均駁回。
訴訟費用由原告負擔。
    事實及理由
一、原告主張：伊於民國74年3月27日與被告簽訂案號4H0000000
    0、合約號〈74〉工北FC020之工程合同，由伊承造縱貫線第
    二大嵙崁溪橋重建工程 (下稱系爭工程)，系爭工程於74年2
    月17日開工、81年6月20日完工、82年3月20日驗收完成。惟
    被告對於伊於本工程中追加施作之橋墩河床障礙物清除工程
    (下稱系爭清除工程)並未計價給付，伊曾於80年1月28日函
    請被告撥付系爭清除工程費新臺幣 (下同)24,555,000 元，
    惟被告迄今仍未給付。又依系爭工程合同第10條第6項規定
    ，被告供給伊應用於系爭工程之材料及機具，如實用有剩餘
    或用畢時，應悉數歸還被告。系爭工程於81年6月20日完工
    後，伊多次擬將剩餘之下腳料鋼筋歸還被告，惟被告均未指
    示繳回地點，致伊不得不雇用工人2人日夜輪班看守，每月
    工資50,000元，保管期間自81年6月20日至82年7月21日，共
    計支出保管費650,000元，伊曾於82年7月21日發函催告被告
    給付，被告迄未給付。是被告應給付伊系爭清除工程費24,5
    55,000元，並加計15%之承商利稅與5%之營業稅，共29,367,
    780元，及保管費650,000元。為此，爰依民法第179條、第
    240條之規定，提起本件訴訟等語。並請求：(一)被告給付伊
    30,017,780元，及自82年3月20日起至清償日止，按年利率5
    ％計算之利息。(二)願供擔保請准宣告假執行。
二、被告則以：系爭清除工程早在於80年1月28日前即已完成，
    原告遲至97年3月18日始起訴請求給付系爭清除工程費，原
    告之不當得利請求權已罹於消滅時效而告消滅。又原告主張
    系爭工程完工後，其自81年6月20日至82年7月21日代伊保管
    下腳料鋼筋共13個月，伊應給付保管費650,000元，惟除原
    告未舉證以實其說外，其中於82年3月17日前所生之保管費
    ，亦因罹於15年時效而消滅等語，資為抗辯。並聲明：(一)原
    告之訴及假執行之聲請均駁回。(二)如受不利益之判決，被告
    願供擔保請准免於假執行。
三、兩造不爭執與爭執事項
  (一)兩造不爭執事項
  1.兩造於74年3月27日簽訂案號4H00000000、合約號〈74〉工
    北FC020之工程合同，由原告承攬施作系爭工程，該系爭工
    程於74年2月17日開工、81年6月20日完工、82年3月20日驗
    收完成。
  2.系爭工程開工後，第20-24橋墩因新做之河床保護設施而有
    增加工程費。
  (二)兩造爭執事項
  1.原告之系爭清除工程費請求權及82年3月17日前之保管費請
    求權是否已罹於時效而消滅?
  2.原告請求被告給付清除工程費29,367,780元、保管費650,0
    00元有無理由？
四、得心證之理由：
  (一)原告之清除工程費請求權及82年3月17日前之保管費請求權
    是否已罹於時效而消滅?
    按請求權，因15年間不行使而消滅，次按消滅時效，自請求
    權可行使時起算，民法第125條、第128條分別定有明文。原
    告主張被告應給付系爭清除工程費及保管費，被告則以時效
    抗辯，原告雖表示不當得利請求權之時效係以受有利益時為
    時效之起算點，而系爭工程須全部完工並經被告驗收，始謂
    受有工程利益，且基於整體工程利益，自應以被告驗收時即
    82 年3月20日為時效之起始點，故原告之系爭清除工程費及
    保管費之請求權均尚未罹於時效而消滅云云。查原告於80年
    1月28日曾發函被告表示：「本公司承包縱貫線第二大嵙崁
    溪橋重建工程時清除河床障礙物所需工程費二四, 五五五,0
    00元，敬請儘速計價撥付本公司，以利工進。」，並於81年
    1月3日再度發函被告表示：「為第二大嵙崁溪橋重建工程河
    底混凝土塊妨礙本工程施工，致增加多項工作施工困難，費
    用鉅增。貴方要求先行施工，費用再行追加計價，至今歷時
    數年卻不見下文，謹請鈞座明察，儘速處理為荷。」，有該
    2 份函附卷可稽 (見卷第32、33頁)。足見原告之不當得利
    請求權自80年1月28日即可行使，原告遲至97年3月18日始向
    本院提起本件民事訴訟，請求被告給付，有民事起訴狀之本
    院收狀章可憑，原告之請求顯已逾15年時效期間。又原告請
    求被告給付自81年6月20日至82年7月21日之保管費650,000
    元一節，由於原告代被告保管下腳料鋼筋時所生之保管費，
    原告即有權向被告請求給付，是原告之保管費請求權自原告
    保管之時起即可行使，從而，原告於82年3月17日前所生之
    保管費請求權，亦因罹於15年時效而消滅。準此，原告之清
    除工程費請求權及82年3月17日前之保管費請求權，均因已
    罹於時效而消滅。
  (二)原告請求被告給付清除工程費29,367,780元、保管費650,00
    0 元有無理由？
    原告之清除工程費請求權及82年3月17日前之保管費請求權
    均已罹於消滅時效，業述如前，是原告請求被告給付清除工
    程費29,367,780元及82年3月17日前之保管費，自無理由，
    不應准許。又原告請求被告給付保管費，雖提出扣繳憑單2
    紙為證，惟尚不足以證明原告曾雇用工人2名日夜看守剩餘
    之下腳料鋼筋，而原告復未能提出其他證據以證其說，原告
    請求被告給付保管費650,000元，即無理由。
五、綜上所述，原告基於民法第179條、第240條之規定，請求被
    告應給付原告30,017,780元，及自82年3月20日起至清償日
    止，按年息5%計算之法定遲延利息，為無理由，應予駁回。
    又原告之訴既經駁回，其假執行之聲請亦失所附麗，併予駁
    回之。另本件事證已臻明確，兩造其餘攻擊防禦方法及舉證
    ，核與判決結果無影響，爰不一一論述，附此敘明。至原告
    請求鑑定系爭工程中第19-23座橋墩處，放置之混凝土、凌
    克塊、三腳鼎等防護措施及河床沉積物，於180日內清除所
    需工程費用之計算，因原告系爭清除工程費請求權已罹於時
    效而消滅，即無鑑定之必要，併予敘明。
六、據上論結，本件原告之訴為無理由，依民事訴訟法第78條，
    判決如主文
中    華    民    國    97    年    12    月    31    日
                  民事第三庭    法  官  魏式瑜
以上正本係照原本作成
如對本判決上訴，須於判決送達後20日內向本院提出上訴狀
中    華    民    國    97    年    12    月    31    日
                                書記官  高雲龍


司法院資訊處製作；財團法人民間司法改革基金會備份。
